臺灣高等法院高雄分院刑事判決　　　 95年度交上易字第118號
上　訴　人　臺灣高雄地方法院檢察署檢察官
上　訴　人　乙○○
即　被　告
上列上訴人等因被告過失傷害案件，不服臺灣高雄地方法院95年
度交易字第339 號中華民國95年10月19日第一審判決（起訴案號
：臺灣高雄地方法院檢察署95年度偵字第11135 號），提起上訴
，本院判決如下：
     主  文
上訴駁回。
    事  實
一、乙○○未考領有駕駛執照，於民國（下同）94年10月7 日上
    午11時40分許，駕駛車牌號碼5891-XA號自用小客車，沿高
    雄市○○區○○路由東往西方向行駛，途經建工路與建德路
    口時，應注意車前狀況，隨時採取必要之安全措施，而當時
    天候晴朗，有日間自然光線，路面為乾燥、無缺陷、無障礙
    物之柏油路面，依其情形並無不能注意之情事，竟疏未注意
    ，適有范學全騎乘車牌號碼XXL-028號機車搭載配偶甲○○
    ，沿建德路慢車道由南往北方向行經該路口，未依標線規定
    採取兩段式左轉，即逕行左轉建工路，乙○○見狀，煞閃不
    及，其所駕自用小客車左側車身與范學全之機車右側手把發
    生碰撞，致范學全與甲○○人車倒地，甲○○因而受有右側
    第五、六、七肋骨骨折、右側骨盆骨折及疑似右肩胛骨折等
    傷害，乙○○於肇事後將傷者送往高雄市立聯合醫院婦幼院
    區救治，警察據報尚不知肇事者為何人而前往醫院處理時，
    乙○○當場向警察承認肇事並接受裁判。
二、案經甲○○訴請臺灣高雄地方法院檢察署檢察官偵查聲請以
    簡易判決處刑。
    理  由
壹、程序部分：
    按被告以外之人於偵查中向檢察官所為陳述，除顯有不可信
    之情況者外，得為證據，刑事訴訟法第159條之1第2項定有
    明文。偵查中對被告以外之人所為之偵查筆錄，或被告以外
    之人向檢察官所提之書面陳述，性質上均屬傳聞證據。惟現
    階段刑事訴訟法規定檢察官代表國家偵查犯罪、實施公訴，
    依法其有訊問被告、證人及鑑定人之權，證人、鑑定人且須
    具結，而實務運作時，檢察官偵查中向被告以外之人所取得
    之陳述，原則上均能遵守法律規定，不致違法取供，其可信
    度極高，是除顯有不可信之情況外，自得為證據；本件證人
    范學全於檢察官偵查中所為之證述，性質上雖屬傳聞證據，
    惟係偵查中向檢察官所為之證述，並經具結，且無顯有不可
    信之情況，衡諸上開規定，自具有證據能力。
貳、實體部分：
一、上訴人即被告乙○○於原審對上開時、地駕車疏未注意車前
    狀況致發生車禍，因而使告訴人甲○○受傷之事實自白不諱
    ，核與證人范學全於偵查中及證人甲○○於原審審理時所證
    述情節相符，復有道路交通事故現場圖、道路交通事故調查
    報告表、高雄市立聯合醫院診斷證明書、現場及車損相片可
    資佐證，堪認被告之上開自白核與事實相符；按汽車行駛時
    ，駕駛人應注意車前狀況，並隨時採取必要之安全措施，道
    路交通安全規則第94條第3 項定有明文，依卷附之道路交通
    事故調查報告表及現場相片顯示，案發當時天候晴朗，有日
    間自然光線，路面為乾燥、無缺陷、無障礙物之柏油路面，
    被告既自承業已發現前方有范學全之機車在緩慢左轉，其竟
    疏未注意採取必要安全措施，猶貿然前駛而肇事，致告訴人
    甲○○受有傷害，被告對於本件交通事故之發生應有過失，
    其過失行為與甲○○所受傷害間，應具有相當因果關係，被
    告於本院審理時空言否認其有過失責任，自無可採。又依卷
    附現場相片顯示，該路口在建工路雙向之行人穿越道前均劃
    設有機車待轉區，范學全卻未依規定採取兩段式左轉，逕從
    建德路左轉建工路，其對於車禍之發生固然亦有疏失，但並
    不影響被告過失行為之成立，是本件事證明確，被告過失傷
    害之犯行堪以認定。至告訴意旨雖以被告當時是闖越紅燈而
    肇事，惟被告堅稱自己是綠燈直行，是對方闖越紅燈等語。
    經查，證人范學全於警詢中及證人甲○○於原審審理時雖均
    稱自己之行向是綠燈，然而，被告與證人范學全2 人之間究
    係何人闖越紅燈，攸關證人范學全是否需要擔負肇事責任以
    及證人甲○○可否向被告請求損害賠償，對於該2 證人甚具
    利害關係，而本件事發後並未保持現場，復無其他證據可資
    認定被告闖越紅燈，則尚難僅憑該2 證人之陳述，即遽認被
    告有闖越紅燈之情事。卷附高雄市政府交通局車輛行車事故
    鑑定委員會95年6 月12日高市車鑑字第0950001945號函亦認
    為，本案之發生，就兩車行向、路線與號誌運轉時序而言，
    肇事時僅能一方紅燈或綠燈，惟肇事之被告及證人范學全雙
    方於警詢均稱自己是綠燈行駛，雙方號誌各執一詞，又無其
    他佐證，該會未便遽作認定等語。另檢察官聲請簡易判決處
    刑書之犯罪事實欄雖載有：「（乙○○）理應注意汽車行經
    交岔路口時其行進應遵守交通號誌」等語，然證據並所犯法
    條欄並未認為被告有不遵守交通號誌闖越紅燈之疏失，公訴
    檢察官亦於原審當庭陳明被告有無違反交通號誌並不明確，
    不引為被告之過失事項等語。綜上各情，基於罪疑唯輕原則
    ，既無足夠之積極證據，自無從認定被告有闖越紅燈之疏失
    。又檢察官聲請簡易處刑意旨雖另認被告既未考領駕照，顯
    不具安全駕駛之能力，本不應駕駛汽車，猶執意駕車上路，
    就此部分亦為被告肇事之疏失，然考領駕照乃為便於交通行
    政管理所設之措施，無駕照者未必不能安全駕駛，亦未必不
    熟悉汽車性能，本件被告供稱肇事之前約2 、3 週幾乎每日
    均有駕車等語，堪認其已累積相當之駕駛經驗，對於車輛性
    能尚稱熟悉，公訴檢察官亦表示被告無照駕駛是行政責任，
    不引為被告過失之事項，是被告雖為無照駕駛，尚難遽認此
    部分為其肇事之過失事項，附此敘明。
二、核被告乙○○所為，係犯刑法第284條第1項前段之過失傷害
    罪，又被告並未考領有駕駛執照，業經其供明在卷，其駕車
    因而致人受傷，依法應負刑事責任，應依道路交通管理處罰
    條例第86條第1項規定加重其刑。又被告於肇事後將傷者送
    往高雄市立聯合醫院婦幼院區救治，警察據報尚不知肇事者
    為何人而前往醫院處理時，被告當場向警察承認肇事而接受
    裁判等情，有原審電話查詢紀錄、高雄市政府警察局交通大
    隊交通事故談話紀錄表（被告及證人范學全）附卷可參，堪
    認被告符合自首之規定，應依修正前刑法第62條規定減輕其
    刑，並先加後減之，又被告行為後，刑法第62條自首規定已
    修正，並於95年7 月1 日施行，依刑事訴訟法第2 條第1 項
    比較新舊法結果，被告自首應適用舊法。
三、原審因而適用道路交通管理處罰條例第86條第1項，刑法第2
    條第1項前段、第284條第1項前段、修正前第62條前段、修
    正前第41條第1項前段，罰金罰鍰提高標準條例第1條前段、
    修正前罰金罰鍰提高標準條例第2 條，現行法規所定貨幣單
    位折算新臺幣條例第2 條之規定，並審酌被告行車疏未注意
    遵守交通規則而肇事，導致他人身體受傷，所受傷害為右側
    第五、六、七肋骨骨折、右側骨盆骨折及疑似右肩胛骨折，
    迄今尚未與告訴人達成和解，惟本件車禍證人范學全亦有疏
    失等一切情狀，量處有期徒刑2 月；又本件被告於犯罪時之
    刑法第41條第1 項前段規定：「犯最重本刑為5 年以下有期
    徒刑以下之刑之罪，而受6 個月以下有期徒刑或拘役之宣告
    ，因身體、教育、職業、家庭之關係或其他正當事由，執行
    顯有困難者，得以1 元以上3 元以下折算1 日，易科罰金。
    」，又被告行為時之易科罰金折算標準，修正前罰金罰鍰提
    高標準條例第2 條前段（現已刪除）規定，就其原定數額提
    高為100 倍折算1 日，則
    本件被告等行為時之易科罰金折算標準，應以銀元300 元折
    算1 日，經折算為新臺幣後，應以新臺幣900 元折算為1 日
    。惟95年7 月1 日修正公布施行之刑法第41條第1 項前段則
    規定：「犯最重本刑為5 年以下有期徒刑以下之刑之罪，而
    受6 個月以下有期徒刑或拘役之宣告者，得以新臺幣1000元
    、2000元或3000元折算1 日，易科罰金。」，比較修正前後
    之易科罰金折算標準，以95年7 月1 日修正公布施行前之規
    定，較有利於被告，則應依刑法第2 條第1 項前段，適用修
    正前刑法第41條第1 項前段規定，諭知如易科罰金，以銀元
    300 元即新台幣900 元折算1 日；其認事用法，均無不合，
    量刑亦屬適當，被告上訴意旨，以原審量刑過重，公訴人循
    告訴人甲○○之請求以原審量刑過輕，一致指摘原判決不當
    ，皆無理由，應予駁回。
據上論斷，應依刑事訴訟法第368條，判決如主文。
本案經檢察官彭南雄到庭執行職務。
中　　華　　民　　國　　96　　年　　1　　月　　9　　日
                  刑事第七庭    審判長法  官  莊飛宗
                                      法  官  邱明弘
                                      法  官  黃憲文
以上正本證明與原本無異。
不得上訴。
中　　華　　民　　國　　96　　年　　1　　月　　10　　日
　　　　　　　　　　　　　　　　　　　書記官  施耀程
附錄本判決論罪科刑法條：
中華民國刑法第284條第1項
因過失傷害人者，處6 月以下有期徒刑、拘役或500 元以下罰金
，致重傷者，處1 年以下有期徒刑、拘役或500 元以下罰金。
